【裁判字號】    99,訴,1341
【裁判日期】    991216
【裁判案由】    偽造有價證券等
【裁判全文】
臺灣彰化地方法院刑事判決              99年度訴字第1341號
公  訴  人  臺灣彰化地方法院檢察署檢察官
被      告  郭玲君
指定辯護人  本院公設辯護人陳志忠
被      告  鄭旭清
上列被告因偽造有價證券等案，經檢察官提起公訴（99年度偵字
第5219、7361號），本院判決如下：
    主    文
郭玲君犯竊盜罪，累犯，處有期徒刑參月。又共同犯非法由自動
付款設備取財罪，累犯，處有期徒刑參月。又犯行使偽造私文書
罪，累犯，處有期徒刑肆月，附表編號一所示應沒收物欄之偽造
「張心瑜」署押壹枚，沒收。又共同犯竊盜罪，累犯，處有期徒
刑伍月。又犯偽造有價證券罪，累犯，處有期徒刑參年貳月，附
表編號二至四所示應沒收物欄之偽造「張心瑜」署押拾枚，及附
表編號五所示應沒收物欄之偽造「張心瑜」名義本票壹紙，均沒
收。應執行有期徒刑參年陸月，附表編號一至四所示應沒收物欄
之偽造「張心瑜」名義署押共拾壹枚，及附表編號五所示應沒收
物欄偽造之「張心瑜」名義本票壹紙，均沒收。
鄭旭清共同犯非法由自動付款設備取財罪，累犯，處有期徒刑參
月，如易科罰金，以新臺幣壹仟元折算壹日。又共同犯竊盜罪，
累犯，處有期徒刑伍月，如易科罰金，以新臺幣壹仟元折算壹日
。應執行有期徒刑陸月，如易科罰金，以新臺幣壹仟元折算壹日
。
    犯罪事實
一、郭玲君前因施用毒品案件，經追訴處罰後，於民國94年6月2
    日，經臺灣臺中地方法院以94年度易緝字第86號刑事判決判
    處有期徒刑10月確定（第1案）；又因偽造文書案件，於95
    年12月18日，經臺灣臺中地方法院以93年度訴字第2779號刑
    事判決判處有期徒刑2年確定（第2案）；復因施用毒品案件
    及偽造文書案件，經臺灣臺中地方法院以94年度易字第2157
    號刑事判決就毒品部分判處有期徒刑1年2月，就為造文書部
    分判處有期徒刑8月，上訴後所犯毒品部分，於95年3月23日
    經臺灣高等法院臺中分院以95年度上訴字第111號駁回上訴
    維持原判之有期徒刑1年2月確定（第3案），至於偽造文書
    部分，上訴後於95年9月28日經臺灣高等法院臺中分院以95
    年度上訴字第111撤銷改判以贓物罪後判處有期徒刑7月確定
    （第4案）；再因恐嚇案件，於95年2月3日，經臺灣臺中地
    方法院以94年度易字第2334號刑事判決判處有期徒刑4月確
    定（第5案）；再於95年7月19日，因竊盜案件，經臺灣高等
    法院臺中分院以95年度上易字第51 3號刑事判決判處有期徒
    刑4月確定（第6案）。上開6案嗣經臺灣臺中地方法院依中
    華民國96年罪犯減刑條例以96年度聲減字第3768號裁定就上
    揭案件，除第2案之偽造文書案件不應減刑外，分別減為有
    期徒刑5月（第1案）、7月（第3案）及3月又15日（第4案）
    、2月（第5案）、2月（第6案），並分別就第1案、第2案及
    第4案，合併定應執行刑為有期徒刑2年5月又15日；並就第5
    案、第6案及第3案，合併定應執行刑有期徒刑10月，二應執
    行刑接續執行，於97年5月22日縮短刑期假釋出監，假釋期
    間付保護管束，於97年12月11日保護管束期滿未經撤銷假釋
    ，未執行之刑，以已執行完畢論。鄭旭清則因毒品危害防制
    條例案件，於95年7月24日，經本院以95年訴緝字35號判處
    有期徒刑8月、4月，定應行刑有期徒刑10月確定，於96年3
    月15日縮刑期滿，執行完畢。
二、乃郭玲君猶不知悔改，復意圖為自己不法之所有，於98年9
    月10日上午6時30分許，在彰化縣彰化市彰化秀傳紀念醫院
    婦幼大樓5樓病房內，乘張心瑜照顧親人未及注意之際，徒
    手竊取張心瑜所有之皮包1個（內有現金新臺幣【下同】100
    0餘元、手機1支、提款卡3張【含臺中商業銀行花壇分行帳
    號000000000000號提款卡】、信用卡1張、身分證、健保卡
    、汽、機車駕照、行照等證件）得逞後離去，所得款項花用
    殆盡，其餘之物除身分證、提款卡、信用卡外，均丟棄在彰
    化縣和美鎮路旁。
三、郭玲君與鄭旭清共同基於意圖為自己不法所有而以不正方法
    利用自動付款設備取得他人財物之犯意聯絡，由鄭旭清持郭
    玲君竊得之上開臺中商業銀行花壇分行帳號000000000000號
    提款卡，於98年9月10日上午10時41分至10時50分間，至彰
    化縣和美鎮○○路193號統一超商和卿店內，插入設於該處
    之中國信託商業銀行自動付款機，並鍵入前開提款卡密碼，
    使該自動付款機誤以為係上揭提款卡之合法持有人即張心瑜
    提領現金，而同意交付款項，而接續6次利用上揭不正方式
    由自動付款設備，詐領得張心瑜所有存放於臺中商業銀行花
    壇分行帳戶內之存款共38,000元（分別為1,000、3,000、5,
    000、10,000、5,000、14,000元），嗣鄭旭清復於同年月日
    10時57分，持上開提款卡至和美郵局自動櫃員機，接續以同
    一方式，由自動付款設備，取得張心瑜所有存放於臺中商業
    銀行花壇分行帳戶內之存款700元，先後提領共38,700元，
    所得款項再與郭玲君朋分花用殆盡。
四、郭玲君為使日後犯罪可冒用張心瑜名義而不被查覺真實身分
    ，遂基於偽造私文書以行使之犯意，於98年9月15日，前往
    彰化市戶政事務所，持上開竊得之張心瑜身分證，假冒為張
    心瑜本人，而在附表編號一所示「戶籍謄本申請書」上偽造
    「張心瑜」之簽名1枚，表示係張心瑜申請戶籍謄本之意思
    ，持向彰化市戶政事務所不知情之承辦人員行使，使該承辦
    人員誤以為是張心瑜本人申請，而核發張心瑜之戶籍謄本1
    份予郭玲君收執，足以生損害於張心瑜及彰化市戶政事務所
    管理戶籍謄本核發之正確性。
五、郭玲君與鄭旭清另行起意，共同基於意圖為自己不法所有之
    犯意聯絡，於98年9月17日上午7、8時許，至臺中市中國醫
    藥大學附設醫院立夫大樓17之102號病房，由鄭旭清為郭玲
    君把風，再由郭玲君進入病房內，乘邱寶玉照顧親人而熟睡
    之際，徒手竊取邱寶玉所有之皮包1個（內有支票1張【發票
    人京山金屬工業股份有限公司、支票號碼XD0000000號、發
    票日98年9月16日、付款人合作金庫商業銀行建成分行、票
    面金額27,300元】、現金2萬餘元、手機3支、手錶1支、國
    泰人壽收費單據6張、提款卡、信用卡、健保卡、身分證等
    證件）得手後一同離去，所得款項朋分花用殆盡，其餘之物
    除支票外，均丟棄在和美鎮路旁。
六、郭玲君明知無意清償其冒用張心瑜名義所借得之款項，竟另
    行意圖供行使之用，基於意圖為自己不法所有之詐欺取財犯
    意，接續偽造私文書以行使及偽造有價證券之犯意，於98年
    9月19日下午1時30分許，前往彰化縣員林鎮○○路523號林
    文特經營之金寶當鋪內，持張心瑜之身分證及前揭彰化市戶
    政事務所核發之張心瑜戶籍謄本，向林文特誆稱自己即為張
    心瑜本人，旋冒用張心瑜名義，在附表編號二即上開邱寶玉
    失竊之票號XD0000000支票背面偽造「張心瑜」之簽名1枚，
    而偽造完成張心瑜背書；又接續在附表編號三所示典當借款
    收據上偽造「張心瑜」之簽名1枚、指印3枚而偽造完成張心
    瑜名義典當借款收據（典當借款收據:茲本人欄下「張心瑜
    」簽名，並不具署押意義，理由容後說明，故此部分，無偽
    造署押問題，檢察官誤認該簽名有偽造署押問題，容有誤解
    ，應予更正）；又為取信林文特，使林文特相信上開票號XD
    0000000支票即係張心瑜本人持向林文特背書借款時所交付
    ，竟在附表編號四所示林文特影印上有票號XD0000000支票
    及張心瑜身分證正反面之文件上偽造「張心瑜」之簽名2枚
    、指印3枚，而偽造完成用以表示係張心瑜本人持票號XD000
    0000支票向林文特背書借款之文書，均足生損害於張心瑜。
    郭玲君為供擔保借款，又同時在林文特提供之空白本票上，
    填載附表編號五所示發票日98年9月16日、面額新台幣27,30
    0元之本票1紙，接續偽造「張心瑜」之簽名1枚、指印2枚其
    上，偽造完成附表編號五發票人「張心瑜」名義本票1紙，
    連同上揭附表編號二至四之文件，一併交付予林文特而行使
    之，致林文特陷於錯誤，誤認係張心瑜向其借款，當場交付
    25,300元（扣除2,000元之手續費）予郭玲君，郭玲君詐得
    上開款項後，即花用殆盡。嗣張心瑜發覺上開臺中商業銀行
    花壇分行帳戶遭人盜領，邱寶玉發覺遭竊，報警處理，邱寶
    玉並對上開支票辦理掛失止付，待林文特持上開支票向銀行
    辦理提示遭退票，始為警循線查獲。
七、案經張心瑜、邱寶玉訴由臺中市警察局第二分局報告臺灣臺
    中地方法院檢察署檢察官呈臺灣高等法院臺中分院檢察署檢
    察長核轉臺灣彰化地方法院檢察署檢察官偵查起訴。
    理    由
一、本判決以下所引用被告以外之人於審判外之陳述，而不符合
    刑事訴訟法第159條之1至第159條之4之規定者，業經本院於
    審理時當庭提示而為合法之調查，公訴人、被告及指定辯護
    人於本院審理時均同意作為證據，本院復審酌前開證據作成
    或取得之狀況，並無非法或不當取證之情事，且亦無顯不可
    信之情況，故認為適當而均得以作為證據，依刑事訴訟法第
    159條之5第1項規定，均具有證據能力，先予敘明。
二、上開犯罪事實，業據被告郭玲君於檢察官偵查時，本院準備
    程序及審理時自白不諱；至於犯罪事實欄三、五之犯罪事實
    ，亦據被告鄭旭清於本院準備程序及審理時自白不諱，均核
    與證人張心瑜、邱寶玉、林文特警詢及檢察官偵查中結證情
    形相符，並有中國信託商業銀行股份有限公司99年11月2日
    中信銀字第09922271211268號函附自動化設備當日交易明細
    表、臺中商業銀行花壇分行99年11月19日中花壇字第099072
    00 182號函附戶名張心瑜交易明細、被害人邱寶玉竊盜案截
    錄影像（台中市警察局第二分局卷第9頁）、彰化縣警察局
    鹿港分局馬鳴派出所受理刑事案件報案三聯單（台中市警察
    局第二分局卷第12頁）、台中縣警察局內新派出所受理案件
    登記表（台中市警察局第二分局卷第16頁）、遺失案件報案
    證明申請書（台中市警察局第二分局卷第17頁）、遺失票據
    申報書（台中市警察局第二分局卷第36頁）、台中市警察局
    98年10月20日中市警鑑字第0980079397號函附內政部警政署
    刑事警察局鑑驗書、附表編號一所示戶籍謄本申請書（彰化
    地檢署99年度偵字第5219號卷第32頁）、證人林文特提出留
    存之附表編號五所示本票、及附表編號三所示典當借款收據
    、附表編號二所示票號XD0000000號支票、退票理由單、附
    表編號四所示上有票號XD0000000支票及張心瑜身分證影本
    文件（以上均為原本、詳彰化地檢署99年度偵字第5219號卷
    第38頁），附卷足稽，被告二人自白與事實相符，得作為不
    利被告二人認定之依據，被告二人犯行，洵堪認定，應依法
    論科。
三、論罪科刑:
（一）按行使偽造之有價證券以使人交付財物，本即含有詐欺之
      性質，如果所交付之財物，即係該證券本身之價值，其詐
      欺取財仍屬行使偽造有價證券之行為，不另論以詐欺取財
      罪；但如行使該偽造之有價證券，係供擔保或作為新債清
      償而借款，則其借款之行為，已屬行使偽造有價證券行為
      以外之另一行為，始應再論以詐欺取財罪（最高法院90年
      度臺上字第5416號判決意旨參照）；又按支票上之背書，
      係發票後之另一票據行為，上訴人在其偽造之支票背面，
      偽造某甲署押為背書並達行使之程度，自足以生損害於某
      甲，顯屬另一行使偽造私文書之行為，此有最高法院59年
      臺上字第2588號判例可資參照。又同時偽造同一被害人之
      多件同類文書或同一被害人之多張支票時，其被害法益仍
      僅一個，不能以其偽造之文書件數或支票張數，計算其法
      益。此與同時偽造不同被害人之文書或支票時，因有侵害
      數個人法益，係一行為觸犯數罪名者迴異（73年臺上3629
      號判例參照）。末按，被告在附表編號四所示林文特提供
      上有票號XD0000000支票及張心瑜身分證正反面影本之文
      件上偽造「張心瑜」之簽名2枚、指印3枚，係用以表示係
      張心瑜本人持票號XD0000000支票向林文特背書借款之文
      書，該文件自屬刑法第210條之私文書。
（二）核被告郭玲君關於犯罪事實欄二部分所為，係犯刑法第32
      0條第1項之普通竊盜罪。被告郭玲君及鄭旭清就犯罪事實
      欄三所示之7次提款動作，其獨立性極為薄弱，依一般社
      會健全觀念，在時間差距上，難以強行分開，且自始侵犯
      同一法益，在刑法評價上，皆以視為數個舉動之接續施行
      ，合為包括之一行為予以評價，較為合理，是被告郭玲君
      及鄭旭清所為7次提款行為，應屬接續犯，故被告二人關
      於犯罪事實欄三部分所為，均係犯刑法第339條之2第1項
      之非法由自動付款設備取財罪。被告郭玲君關於犯罪事實
      欄四部分所為，係犯刑法第216條、第210條之行使偽造私
      文書罪。被告郭玲君及鄭旭清關於犯罪事實欄五部分所為
      ，均係犯刑法第320條第1項之普通竊盜罪。被告郭玲君關
      於犯罪事實欄六部分所為，係犯刑法第201條第1項之意圖
      供行使之用而偽造有價證券罪、同法第216條、第210條之
      行使偽造私文書罪、第339條第1項之詐欺取財罪。
（三）被告郭玲君及鄭旭清關於犯罪事實欄三之非法由自動付款
      設備取財罪，及犯罪事實欄五所為普通竊盜罪，均有犯意
      聯絡及行為分擔，應論以共同正犯。
（四）被告郭玲君就犯罪事實欄四、六所為，分別在附表編號一
      至四所示「戶籍謄本申請書」、票號XD0000000支票背面
      、典當借款收據，與上有票號XD0000000支票及張心瑜身
      分證正反面影本之文件上，接續偽造「張心瑜」之簽名或
      指印，而偽造署押之行為，均為偽造私文書之部分行為，
      不另成罪，其偽造私文書而後復持以行使，偽造私文書之
      低度行為，應為行使偽造私文書之高度行為所吸收，應依
      行使論擬（最高法院69年台上字第695號判例參照）。又
      署押為構成有價證券之一部，如於偽造之有價證券上偽造
      署押，即吸收於偽造有價證券行為之內，不另構成偽造署
      押罪（最高法院26年上字第1362號判例參照），偽造有價
      證券而復持以行使，其行使行為吸收於偽造行為之中，只
      應論以偽造罪（最高法院31年上字第88號判例參照）。被
      告郭玲君在附表編號五所示本票上偽造「張心瑜」之簽名
      、指印，該證券上之簽名指印，為構成證券之一部（最高
      法院43年台非字第45號判例參照），即吸收於偽造有價證
      券行為內，其偽造有價證券後復持以行使，行使偽造有價
      證券低度行為，應為偽造有價證券之高度行為吸收，均不
      另論罪。又如數行為於同時同地或密切接近之時地實施，
      侵害同一之法益，各行為之獨立性極為薄弱，依一般社會
      健全觀念，在時間差距上，難以強行分開，在刑法評價上
      ，以視為數個舉動之接續施行，合為包括之一行為予以評
      價，較為合理，則屬接續犯，而為包括之一罪（最高法院
      86年台上字第3295號判例參照），倘該項犯罪，係由行為
      人以單一行為接續進行，縱令在犯罪完畢以前，其各個舉
      動已與該罪之構成要件相符，但在行為人主觀上，各個舉
      動不過為其犯罪行為之一部分，在刑法評價上，亦以視為
      數個舉動之接續施行，合為包括之一行為予以評價，較為
      合理，則屬接續犯，為包括的一罪。有關犯罪事實欄六之
      犯行，被告郭玲君主觀上出於單一之詐欺取財意思，為達
      對特定被害人施用詐術之目的，接續偽造「張心瑜」署押
      ，而接續偽造完成附表編號二至四所示「張心瑜」名義之
      各類私文書而行使，所行使同一名義人之偽造私文書雖有
      數種，揆諸最高法院73年臺上3629號判例意旨，被告郭玲
      君僅成立一個行使偽造私文書罪；且被告郭玲君又偽造附
      表編號五所示「張心瑜」名義之本票，其詐欺取財行為與
      行使偽造私文書、偽造有價證券等犯行，在時、地上具有
      緊密之重疊、結合關係，且詐欺取財乃被告郭玲君之唯一
      犯罪目的，依一般社會通念，當視為一行為並論以一罪，
      方符合刑罰公平之原則，應認被告郭玲君係以一行為觸犯
      上開刑法第216條、第210條之行使偽造私文書罪、刑法第
      201條第1項之偽造有價證券罪及刑法第339條第1項之詐欺
      取財罪，為異種想像競合犯，應依刑法第55條前段，從一
      重之偽造有價證券罪處斷（同旨見最高法院98年台上字第
      6919號判決）。
（五）被告郭玲君就上開犯罪事實欄二、五所犯竊盜罪2次、犯
      罪事實欄三之非法由自動付款設備取財罪1次、犯罪事實
      欄四行使偽造私文書罪，及犯罪事實欄六從一重處斷之意
      圖供行使之用而偽造有價證券罪。被告鄭旭清就犯罪事實
      欄三之非法由自動付款設備取財罪1次，及被告鄭旭清就
      犯罪事實欄五所犯竊盜罪1次。均犯意各別，行為互殊，
      應予分論併罰。
（六）被告郭玲君前因施用毒品案件，經追訴處罰後，於94年6
      月2日，經臺灣臺中地方法院以94年度易緝字第86號刑事
      判決判處有期徒刑10月確定（第1案）；又因偽造文書案
      件，於95年12月18日，經臺灣臺中地方法院以93年度訴字
      第2779號刑事判決判處有期徒刑2年確定（第2案）；復因
      施用毒品案件及偽造文書案件，經臺灣臺中地方法院以94
      年度易字第2157號刑事判決就毒品部分判處有期徒刑1年2
      月，就為造文書部分判處有期徒刑8月，上訴後所犯毒品
      部分，於95年3月23日經臺灣高等法院臺中分院以95年度
      上訴字第111號駁回上訴維持原判之有期徒刑1年2月確定
      （第3案），至於偽造文書部分，上訴後於95年9月28日經
      臺灣高等法院臺中分院以95年度上訴字第111撤銷改判，
      論以贓物罪後，判處有期徒刑7月確定（第4案）；再因恐
      嚇案件，於95年2月3日，經臺灣臺中地方法院以94年度易
      字第2334號刑事判決判處有期徒刑4月確定（第5案）；再
      於95年7月19日，因竊盜案件，經臺灣高等法院臺中分院
      以95年度上易字第513號刑事判決判處有期徒刑4月確定（
      第6案）。上開6案嗣經臺灣臺中地方法院依中華民國96年
      罪犯減刑條例，以96年度聲減字第3768號裁定就上揭案件
      ，除第2案之偽造文書案件不予減刑外，分別減為有期徒
      刑5月（第1案）、7月（第3案）及3月又15日（第4案）、
      2月（第5案）、2月（第6案），並分別就第1案、第2案及
      第4案，合併定應執行刑為有期徒刑2年5月又15日；並就
      第5案、第6案及第3案，合併定應執行刑有期徒刑10月，
      上揭二應執行刑接續執行，於97年5月22日縮短刑期假釋
      出監，假釋期間付保護管束，於97年12月11日保護管束期
      滿未經撤銷假釋，未執行之刑，以已執行完畢論。鄭旭清
      則因毒品危害防制條例案件，於95年7月24日，經本院以
      95年訴緝字35號判處有期徒刑8月、4月，定應行刑有期徒
      刑10月確定，於96年3月15日縮刑期滿，執行完畢。被告2
      人有上開論罪科刑執行完畢之事實，有臺灣高等法院被告
      前案記錄表附卷足稽，被告二人於有期徒刑執行完畢後，
      5年內故意再犯本件有期徒刑以上刑之罪，均為累犯，應
      依刑法第47條第1項加重其刑。爰審酌被告郭玲君前科資
      料高達33頁，有臺灣高等法院被告前案記錄表為憑，足徵
      被告郭玲君素行不良，且其四肢健全不思以正當方式賺取
      生活所需，而以不法手段謀取他人財物，迄今均未賠償被
      害人損失，及其犯罪之手段、動機，及犯後尚能坦承犯行
      ，犯後態度尚佳等一切情狀，就被告郭玲君分別量處如主
      文所示之刑，並定其應執行刑，以資懲警。再者，經本院
      爰審酌被告鄭旭清犯罪之動機、目的，犯罪之手段平和，
      及其不思以己力獲取報酬，而以不法行為，獲取不法之利
      益，破壞社會秩序，犯罪所生之損害尚非重大，及被告鄭
      旭清犯後坦承犯行，知所悔悟，態度良好，且所得之財物
      非鉅等一切情狀，分別量處如主文所示之刑及諭知易科罰
      金之折算標準，並定其應執行之刑及諭知易科罰金之折算
      標準（按依司法院大法官會議釋字第662號解釋：「中華
      民國94年2月2日修正公佈之現行刑法第41條第2項，關於
      數罪併罰，數宣告刑均得易科罰金，而定應執行刑之刑逾
      6個月者，排除適用同條第1項得易科罰金之規定部分，與
      憲法第23條規定有違，並與本院釋字第366號解釋意旨不
      符，應自本解釋公佈之日起失其效力。」，又總統於98年
      12月30日以華總一義字第09800325491號公布，於99年1月
      1日施行生效之刑法第41條第8項亦規定：第41條第1項之
      規定，於數罪併罰之數罪均得易科罰金，其應執行之刑逾
      6月者，亦適用之。故對於數罪併罰，數宣告刑均得易科
      罰金，而定應執行之刑超過6個月之案件，仍得易科罰金
      ，併此敘明）。
（七）雖指定辯護人略以「被告郭玲君坦承犯行，偽造票據金額
      僅二萬七千餘元，若科以最低刑度，猶嫌過重，應依刑法
      第59條酌量減輕其刑」云云，為被告郭玲君辯護，惟查，
      被告郭玲君係經偵查機關為指紋鑑識，始循線查獲犯罪事
      實欄之全部犯行，況被告郭玲君年輕力壯，即有多項財產
      犯罪前科，前科資料更高達33頁，有臺灣高等法院被告前
      案記錄表為憑，且其犯本罪，係使用冒名申辦得來之戶籍
      謄本及竊得之證件，以冒名偽造文書後行使及偽造有價證
      券方式為之，足徵，其縝密計劃後，始犯犯罪事實欄六之
      全部犯行，依此犯罪情狀，客觀上並無使一般人認為情輕
      法重、情堪憫恕、處以法定刑最低度尤嫌過重之情狀存在
      ，是以，本院認為指定辯護人就此部分之請求，尚屬無據
      ，不應准許。
（八）刑法第217條所稱之「偽造署押」，係指行為人冒用本人
      名義在文件上簽名或為民法第3條第3項所稱指印之類似簽
      名之行為者而言，如果僅在空白文書之姓名欄，書寫他人
      之姓名，其作用係識別人稱之用，而無簽名或類似與簽名
      有同一效力之行為者，即非該條所稱之署押，既非署押，
      即不生同法第219條不問屬於犯人與否沒收之問題（最高
      法院98年度台上字第1809號判決參照），附表編號四典當
      借款收據文字記載有關「茲本人」欄下雖有「張心瑜」之
      簽名，然該簽名之作用係識別人稱之用，即識別借款人何
      人之意，而無簽名或類似與簽名有同一效力之行為，故被
      告郭玲君縱在「茲本人」欄下偽簽「張心瑜」姓名，揆諸
      上開說明，該「張心瑜」之簽名，即無依刑法第219條規
      定沒收之餘地，檢察官誤認該簽名屬偽造之署押，應予沒
      收云云，即有誤解。至於附表編號一至四所示應沒收物欄
      之偽造署押共11枚，依刑法第219條規定，不問屬於犯人
      予否，均沒收之。又支票上所蓋偽造他人工廠圖章之印文
      ，係屬偽造支票之一部分，已因支票之沒而包括在內，亦
      不應重為沒收之諭知（最高法院51年台上字第1054號判例
      參照），偽造附表編號五，即發票日98年9月16日、面額
      新台幣27,300元、發票名義人「張心瑜」之偽造本票（包
      含偽造張心瑜簽名1枚、指印2枚），不問屬於犯人與否，
      應依刑法第205條規定，宣告沒收之。
據上論斷，應依刑事訴訟法第299條第1項前段，刑法第28條、第
320條第1項、第339條之2第1項、第216條、第210條、第339條第
1項、第201條第1項、第205條、第219條、第41條第1項前段、第
8項、第47條第1項、第55條、第51條第5款，刑法施行法第1條之
1第1項、第2項前段，判決如主文。
本案經檢察官施教文到庭執行職務。
中    華    民    國    99    年    12    月    16    日
                     刑事第四庭審判長  法官     姚銘鴻
                                       法官     廖政勝
                                       法官     陳義忠
以上正本證明與原本無異。
如不服本判決，應於收受判決後10日內向本院提出上訴書狀，並
應敘述具體理由；其未敘述上訴理由者，應於上訴期間屆滿後20
日內向本院補提理由書（均須按他造當事人之人數附繕本「切勿
逕送上級法院」）。
告訴人或被害人對於判決如有不服具備理由請求檢察官上訴者，
其上訴期間之計算係以檢察官收受判決正本之日期為準。
中    華    民    國    99    年    12    月    16    日
                                     書記官     吳曉玟
附表
┌───┬───────────────┬───────┐
│編號  │應沒收物所在之偽造文書或證券  │應沒收物      │
├───┼───────────────┼───────┤
│ 一   │98年9月15日戶籍謄本申請書     │偽造張心瑜署押│
│      │                              │壹枚          │
├───┼───────────────┼───────┤
│ 二   │票號XD0000000支票             │偽造張心瑜署押│
│      │                              │壹枚          │
├───┼───────────────┼───────┤
│ 三   │98年9月21日典當借款收據       │偽造張心瑜簽名│
│      │（該收據上:茲本人欄下雖簽有張 │壹枚、偽造張心│
│      │心瑜姓名，但不具署押意義，故該│瑜指印參枚（偽│
│      │張心瑜簽名不予沒收）          │造署押共肆枚）│
│      │                              │              │
├───┼───────────────┼───────┤
│ 四   │上有票號XD0000000支票及張心瑜 │偽造張心瑜簽名│
│      │身分證正反面影本之文件        │貳枚、偽造張心│
│      │                              │瑜指印參枚（偽│
│      │                              │造署押共伍枚）│
├───┼───────────────┼───────┤
│ 五   │發票日98年9月21日、面額新臺幣 │偽造發票日98年│
│      │27,300元、發票人張心瑜本票一紙│9月21日、面額 │
│      │（上有偽造張心瑜簽名壹枚、偽造│新臺幣27,300元│
│      │張心瑜指印貳枚）              │、發票人張心瑜│
│      │                              │名義本票壹紙  │
└───┴───────────────┴───────┘
附錄所犯法條
中華民國刑法第320條
意圖為自己或第三人不法之所有，而竊取他人之動產者，為竊盜
罪，處5 年以下有期徒刑、拘役或5百元以下罰金。
意圖為自己或第三人不法之利益，而竊佔他人之不動產者，依前
項之規定處斷。
前二項之未遂犯罰之。
中華民國刑法第339條之2
意圖為自己或第三人不法之所有，以不正方法由自動付款設備取
得他人之物者，處 3 年以下有期徒刑、拘役或 1 萬元以下罰金
。
以前項方法得財產上不法之利益或使第三人得之者，亦同。
中華民國刑法第339條
意圖為自己或第三人不法之所有，以詐術使人將本人或第三人之
物交付者，處 5 年以下有期徒刑、拘役或科或併科 1 千元以下
罰金。
以前項方法得財產上不法之利益或使第三人得之者，亦同。
前二項之未遂犯罰之。
中華民國刑法第216條
行使第 210 條至第 215 條之文書者，依偽造、變造文書或登載
不實事項或使登載不實事項之規定處斷。
中華民國刑法第210條
偽造、變造私文書，足以生損害於公眾或他人者，處 5 年以下
有期徒刑。
中華民國刑法第201條
意圖供行使之用，而偽造、變造公債票、公司股票或其他有價證
券者，處3 年以上 10 年以下有期徒刑，得併科 3 千元以下罰
金。
行使偽造、變造之公債票、公司股票或其他有價證券，或意圖供
行使之用，而收集或交付於人者，處 1 年以上 7 年以下有期徒
刑，得併科 3 千元以下罰金。

司法院資訊處製作；財團法人民間司法改革基金會備份。
